【裁判字號】    98,上易,781
【裁判日期】    981130
【裁判案由】    妨害名譽
【裁判全文】
臺灣高等法院高雄分院刑事判決         98年度上易字第781號
上  訴  人
即  被  告  乙○○
選任辯護人  周振宇律師
上列上訴人因妨害名譽案件，不服臺灣屏東地方法院98年度易字
第457 號中華民國98年7 月31日第一審判決（起訴案號：臺灣屏
東地方法院檢察署98年度偵字第3802號），提起上訴，本院判決
如下：
    主  文
原判決撤銷。
乙○○無罪。
    理  由
一、公訴意旨以：乙○○於民國97年11月3 日10時許，在其址設
    屏東市○○路686 號之牙醫診所處，因細故與病患丙○○發
    生爭執，竟基於公然侮辱之犯意，在不特定人所共見共聞之
    診所門口，以台語對丙○○辱罵「幹你娘」1 次（起訴書誤
    載為乙○○對丙○○與其夫甲○○辱罵，經公訴人於原審審
    理時當庭更正），經丙○○提出告訴，因認乙○○不無觸犯
    刑法第309條之公然侮辱罪嫌云云。
二、按犯罪事實，應依證據認定之，無證據不得認定犯罪事實；
    又不能證明被告犯罪者，應諭知無罪之判決；刑事訴訟法第
    154 條第2 項、第301 條第1 項分別定有明文。次按認定不
    利於被告之證據須依積極證據，苟積極證據不足為不利於被
    告事實之認定，即應為有利被告之認定，更不必有何有利之
    證據；又犯罪事實之認定，應憑證據，如無相當之證據，或
    證據不足以證明，自不得以推測或擬制之方法，以為裁判之
    基礎。又按告訴人之告訴以便被告受刑事訴追為目的，需其
    指訴無瑕疵可指，且就其他方面調查，又與事實相符，始得
    採為被告犯罪之證據。
三、公訴人認被告乙○○涉有前揭公然侮辱犯行，無非係以告訴
    人丙○○之指訴，證人即告訴人之夫甲○○及到場處理警員
    郭崑章之證述，為其論據。惟訊據被告乙○○堅決否認有公
    然侮辱犯行，辯稱：當天告訴人丙○○進入診所後，因其小
    孩拉診所櫃台上之盆栽，伊出言阻止，嗣告訴人在填寫病歷
    單時，其小孩又在拉盆栽，伊怕盆栽被拉掉到地上會有危險
    ，總共阻止3 次，告訴人之夫就看著伊面呈不悅，並說你是
    什麼樣的醫生，伊遂向其解釋阻止小孩拉盆栽是怕掉到地上
    會有被砸到危險，告訴人就說今天不看病了，伊將其健保卡
    丟還時，健保卡掉到地上，固是事實，但伊絕對沒有以三字
    經「幹你娘」辱告訴人，第2 天有1 個人來診所，說他講
    的話告訴人之夫會聽，要出面幫伊調解，被伊拒絕云云。經
    查：
  (一)查告訴人丙○○及其夫甲○○固均指證被告乙○○當時為小
    孩拉盆栽之事，與渠等發生爭執，而對告訴人辱「幹你娘
    」穢語之情事，然查被告係開設私人診所之醫師，有患者上
    門求診，衡之常情，當會給予熱忱之招呼，殊難想像因年僅
    2 歲尚非懂事之小孩拉其盆栽，即會對之咆哮；而告訴人及
    證人為人父母，因被告勸阻其小孩拉盆栽，即因而不悅，並
    與被告發生爭執，進而報警處理，亦不尋常；當時診所內僅
    有被告、告訴人夫妻3 人，並無其他人在場，證人甲○○係
    告訴人丙○○之夫，其所為之證述，難免偏袒告訴人；而告
    訴人之指訴，以使被告受刑事訴追為目的，於此情況，如無
    其他堅強之佐證，殊不能以夫妻之一方提出告訴，另一方出
    面作證，即遽認被告確有告訴人指陳之犯行。
  (二)證人即到場處理之警員郭崑章於檢察官偵查中雖證稱：伊至
    現場時，雙方爭執已結束，不過告訴人見伊後即表示遭到被
    告辱，告訴人之夫亦當場對伊陳述此情，渠夫妻並要求訴
    諸法辦等語，然查證人郭崑章既未於事發時在場親見親聞，
    其事後到場時聽到告訴人及其夫之指陳，應不能為被告不利
    之證據。
三、綜上所述，本案公訴人並未提出確切之證據以證明被告確有
    公然辱告訴人丙○○之情事，依「罪證有疑，利於被告」
    之證據法則，自應為被告無罪之判決，原審未予詳察，遽予
    被告論罪科刑，自有未洽，被告上訴否認犯罪，而指摘原判
    決不當，非無理由，應由本院將原判決撤銷，諭知被告無罪
    。
據上論結，應依刑事訴訟法第369 條第1 項前段、第364 條、第
301條第1 項，判決如主文。
本案經檢察官陳國全到庭執行職務。
中    華    民    國    98    年    11    月    30    日
                  刑事第四庭    審判長法  官 蕭權閔
                                      法  官 林水城
                                      法  官 陳吉雄
以上正本證明與原本無異。
本判決不得上訴。
中    華    民    國    98    年    12    月    1     日
                                      書記官 郭蘭蕙


司法院資訊處製作；財團法人民間司法改革基金會備份。
